【裁判字號】    97,台上,2887
【裁判日期】    970626
【裁判案由】    違反毒品危害防制條例
【裁判全文】
最高法院刑事判決            九十七年度台上字第二八八七號
上  訴  人  甲○○
選任辯護人  林鈺雄律師
            陳永來律師
            魏雯祈律師
上列上訴人因違反毒品危害防制條例案件，不服台灣高等法院中
華民國九十七年四月九日第二審判決（九十七年度上訴字第五五
七號，起訴案號：台灣桃園地方法院檢察署九十六年度偵字第一
二一四六、二一七四九號），提起上訴，本院判決如下：
    主  文
上訴駁回。
    理  由
按刑事訴訟法第三百七十七條規定，上訴於第三審法院，非以判
決違背法令為理由，不得為之。是提起第三審上訴，應以原判決
違背法令為理由，係屬法定要件。如果上訴理由書狀並未依據卷
內訴訟資料，具體指摘原判決不適用何種法則或如何適用不當，
或所指摘原判決違法情事，顯與法律規定得為第三審上訴理由之
違法情形，不相適合時，均應認其上訴為違背法律上之程式，予
以駁回。本件上訴人甲○○上訴意旨略稱：原判決認定上訴人與
胡天寶、林益丞、蔡森泰、施啟淙、蔡意真、劉運祥、洪清揚共
同基於私運第一級毒品海洛因入境之犯意聯絡，由上訴人出資新
台幣（下同）十萬元，供蔡意真、劉運祥至泰國夾帶海洛因入境
之費用。胡天寶、林益丞則於蔡意真、劉運祥入境時，駕車至機
場接應至嘉義地區，俾將攜帶入境之海洛因交予上訴人。逕認上
訴人為本件犯罪之幕後主使者，而與胡天寶處以相同之有期徒刑
十五年等情。但上訴人之參予本件犯行，純因胡天寶之前曾向上
訴人借款一百萬元，經多次催討，無力清償，乃提議以運毒賺錢
可清償舊欠，上訴人因急於索回舊欠而被動應允。至於毒品運回
台灣後如何處理，上訴人一無所知。此觀胡天寶於審理中所稱：
其欲接應蔡意真、劉運祥時，並不知上訴人、施啟淙等人已否回
台等語。胡天寶既未知上訴人已否回台，又如何將運回之毒品交
予上訴人；共同正犯施啟淙亦陳稱：上訴人於抵泰國之第三天曾
請他們吃飯等語。上訴人如為幕後主使者，當無旅途勞頓，遠赴
他鄉安排運毒事宜；胡天寶、林益丞反在台坐享其成之理？是原
判決認定上訴人為本件之主謀者，而論處與胡天寶相同之刑度，
自有罪刑失衡之違誤云云。
本件原判決認定胡天寶因經由林益丞介紹，向上訴人借款一百萬
元無力償還；胡天寶、林益丞為圖清償借款，竟與上訴人共同商
議找人私運懲治走私條例所列管制進出口第一級毒品海洛因入境
牟利，而以分配之利益清償舊欠。胡天寶、林益丞乃在屏東市，
央請友人蔡森泰尋找私運海洛因入境之人士。適蔡意真、劉運祥
積欠蔡森泰債務未還，蔡森泰為圖使蔡、劉及早清償舊欠，乃徵
得蔡、劉之同意，於民國九十五年五月底某日，帶同該二人至屏
東市與胡天寶、林益丞洽商細節，胡天寶允予私運海洛因一兩入
境，可獲得一萬五千元報酬。上訴人乃與胡天寶、林益丞、蔡森
泰、施啟淙（以上四人由原審另案審理）、蔡意真、劉運祥（以
上二人業經第一審法院判刑確定）、洪清揚（通緝中）共同基於
私運管制物品海洛因入境犯意聯絡，由上訴人交付胡天寶十萬元
作為施啟淙、蔡意真、劉運祥、洪清揚等人至泰國之費用。施啟
淙、洪清揚、林益丞、蔡意真、劉運祥即於九十五年六月十三日
上午十時，由高雄小港機場搭乘立榮航空公司班機前往泰國，原
定於九十五年六月十九日返回，因故耽擱。蔡森泰為安撫蔡意真
、劉運祥之情緒，迅於九十五年六月十九日親赴泰國，告以耽擱
期間會予以補貼等語。至九十五年六月二十日晚間十一時許，由
施啟淙交付以保險套包裝如原判決附表（下稱附表）一編號１所
示之海洛因予蔡意真，及交付同附表編號２所示之海洛因予劉運
祥，囑以塞入肛門；蔡意真併以塞入陰道之方式，於九十五年六
月二十一日搭乘立榮航空公司B7-082班次班機返回台灣高雄小港
機場。胡天寶、林益丞即駕車至機場準備接應至嘉義地區，俾將
攜帶入境之海洛因交予上訴人。經警於同日晚間七時許，在高雄
小港機場查獲蔡意真，扣得海洛因六球（共計淨重二二四．六九
公克，空包裝總重一九．八六公克）。並循線於同日晚間十一時
許，在屏東縣屏東市○○路與中山路口查獲劉運祥；而於劉運祥
之屏東縣屏東市○○○路○段三七六巷三二弄七二號住處扣得海
洛因五球（共計淨重一八六．四七公克，空包裝總重一八．一六
公克）。又於九十六年五月二十三日下午六時三十分許，在宜蘭
縣羅東鎮○○路三十號查獲上訴人等情。係以上訴人供承上情不
諱，核與共同正犯胡天寶、林益丞、施啟淙、蔡森泰、劉運祥證
述之情節相符。又有扣案之白色粉末、包裝白色粉末之保險套、
法務部調查局鑑定書等證據，予以綜合判斷，認上訴人係違反毒
品危害防制條例第四條第一項、懲治走私條例第二條第一項之想
像競合犯，因認第一審依上開法條及刑法第五十九條之規定，論
上訴人共同運輸第一級毒品罪，處有期徒刑十五年，為無不合，
予以維持，並駁回上訴人在第二審之上訴，已敘明其所憑之證據
及認定之理由；所為之論述，均有卷證資料可考。按證據之取捨
，屬於事實審法院之職權，其取捨苟不違背經驗法則或論理法則
，即不容其任意指為違法，而據為上訴第三審之適法理由。查上
訴人於本件之犯罪，除提供蔡意真、劉運祥等人來回機票及購毒
費用外，並負責在泰國找尋賣主等情，已據上訴人供明在卷（見
原審卷第二一、二二頁）。原審以上訴人職司出資及赴泰找尋賣
主之艱鉅任務，並參酌胡天寶所證：其接應蔡意真、劉運祥後，
準備將人載至嘉義地區，俾將攜帶入境之海洛因交予上訴人等語
，資以認定上訴人為本案之主謀者；其證據之取捨，尚無違經驗
法則或論理法則。因而維持第一審論處上訴人與胡天寶同等之罪
刑，亦無罪刑不相當之違誤。上訴意旨徒就原審採證認事職權之
適法行使為任意指摘，核與法律規定得為第三審上訴理由之違法
情形，不相適合。其上訴為違背法律上之程式，應予駁回。
據上論結，應依刑事訴訟法第三百九十五條前段，判決如主文。
中    華    民    國  九十七  年    六    月  二十六  日
                      最高法院刑事第五庭
                          審判長法官  陳  正  庸
                                法官  賴  忠  星
                                法官  林  秀  夫
                                法官  宋      祺
                                法官  陳  祐  治
      本件正本證明與原本無異
                                      書  記  官
中    華    民    國  九十七  年    七    月    一    日
                                                      Ｅ


司法院資訊處製作；財團法人民間司法改革基金會備份。
